臺灣臺北地方法院民事判決　九十一年度訴字第九一號
　　原　　　告　　丙○○
　　訴訟代理人　　乙○○
　　法定代理人　　甲○○
　　法定代理人　　丁○○
右當事人間請求損害賠償事件，本院判決如左：
    主      文
原告之訴及其假執行之聲請均駁回。
訴訟費用由原告負擔。
    事      實
甲、原告方面：
一、聲明：
（一）被告應連帶給付原告新台幣（下同）七十七萬九千一百四十元，及自起訴狀繕
      本送達最後被告之翌日起至清償日止，按年息百分之五計算之利息。
（二）願供擔保以代釋明，請准宣告假執行
二、陳述：
（一）原告在民國八十五年十月十二日依臺灣板橋地方法院八十四年度執字第四六九
      七號清償票款強制執行事件拍賣程序取得坐落台北縣中和市○○街一七０號、
      一七０之一號房屋（以下簡稱系爭房屋）所有權，迄至八十八年底對原屋主提
      起請求返還房屋之訴勝訴確定後進入系爭房屋，發現房屋地基嚴重受損、一樓
      地基龜裂、水管長期龜裂導致地面長滿青苔、地基傾斜等，原告僱工估價、修
      補後，花費八十六萬元受有損害，經向鄰人打聽方知前開房屋損害係因被告台
      北市政府捷運局於八十五年十二月十日施作捷運中和線所致，又該捷運中和線
      係由被告德商皕德營造股份有限公司臺灣分公司（以下簡稱皕德營造公司）所
      承攬施作者，故被告台北市政府捷運局依照民法第一百八十九條規定應負定作
      人責任，且其違反民法第七百九十四條規定對於原告之土地有危險發生之預防
      義務，依同法第一百八十四條第二項亦構成侵權行為；被告皕德營造公司因其
      受僱人施工有過失，致原告系爭房屋所有權受損，則應依同法第一百八十四條
      第一項前段、第一百八十八條第一項規定負侵權行為損害賠償責任，另被告皕
      德營造公司與被告台北市政府捷運局二者之侵權行為，成立不真正連帶債務關
      係，且被告亦應依民法第一百八十五條規定對原告負共同侵權行為連帶損害賠
      償責任。雖被告皕德營造公司曾於八十五年十二月三十一日與訴外人黃陳雲英
      達成和解，並於八十六年一月十日給付黃陳雲英七十七萬九千一百四十元，但
      八十五年十二月十日前述被告侵害行為發生時，系爭房屋所有權人為原告、並
      非黃陳雲英，而原告亦從未委託黃陳雲英與被告和解，故縱使被告已與黃陳雲
      英和解，亦不影響原告得請求被告賠償之權利。惟因被告皕德營造公司與黃陳
      雲英和解數額為七十七萬九千一百四十元，故以此為原告請求被告賠償之數額
      。為此本於侵權行為之法律關係，起訴請求被告連帶給付七十七萬九千一百四
      十元，及自起訴狀繕本送達最後被告之翌日起至清償日止，按年息百分之五計
      算之利息。
（二）對被告抗辯所為之陳述：
      1.被告皕德營造公司所稱之理賠流程，僅係其處理鄰損案件之內部流程，應以
        其與黃陳雲英所締結之和解契約所載損害發生日期即八十五年十二月十日認
        定系爭房屋受損日期方是。而當時原告已取得系爭房屋所有權，自有權請求
        被告賠償。況依被告提出之初步出險通知書所載房屋損害發生日為八十四年
        四月十一日至八十五年六月七日間，此僅為內部初步認定損害發生之時點，
        且認定之出險原因為「招牌破損」，與系爭房屋住宅牆面、地坪等多有損害
        不同，而被告皕德營造公司自八十四年十月以後仍有繼續施作系爭工程，故
        損害發生日應為八十五年十二月十日。
      2.原告就系爭受損房屋所支出修繕費用共計九十萬九千八百八十六元，已超逾
        起訴請求之數額。
      3.被告皕德營造公司所提出一般費用請款傳票上「黃陳雲英」簽名筆跡與和解
        書上筆跡不符，否認該傳票之真正。
      4.被告皕德營造公司所提出系爭工程觀測系統月表及沉陷之曲線統計表，皆為
        其內部之文件，真正損害日期應以其與黃陳雲英和解書所訂定之日期為準。
      5.系爭工程之業主為被告台北市政府捷運局，而被告皕德營造公司為承商，於
        中和景新路路段因施工不當，造成原告之房屋受損，被告台北市政府捷運局
        ，在人口稠密地區，卻指定潛盾工法，以致造成損害，亦應負民法第一百八
        十九條定作人之損害賠償責任。
      6.依大眾捷運法第十九條規定：「大眾捷運系統因工程上之必要，得穿越公私
        有土地及土地上權，協議不成時，準用徵收之方式取得之。」可知，大眾捷
        運系統之主管機關與捷運系統所穿越之公私有之土地具有地上權之關係，依
        民法第八百三十二條規定，地上權人與土地所有人間準用所有權相鄰關係；
        又依同法第七百九十四條規定，土地所有人開挖土地或為建築時，不得因此
        使鄰地地基動搖或發生危險，或使鄰地之工作物受損害。準此，被告台北市
        政府捷運局對於原告之土地有危險發生之預防義務，其竟違背該條法律，致
        原告之土地及建物受損，依民法第一百八十四條第二項，應負賠償責任。並
        且依據該條但書之規定，應由台北市政府捷運局證明自己就系爭損害並無任
        何過失，始能免責。
      7.再依據最高法院七十三年台上字第四二一一號判決之見解，被告皕德營造公
        司施工不慎，致原告之房屋地基傾斜，推定定作人即被告台北政府捷運局其
        於定作與指示有過失，應負民法第一百八十九條定作人之責任。
三、證據：提出台北市政府捷運工程局南區工程處九十年十月三十日北市南秘字第九
    ○六○八五三三○○號函（附件：和解書、傳票、支票）、照片、估價單、證明
    書、支票存根、自行收納款項統一收據、建物登記謄本、不動產權利移轉證書。
乙、被告方面：
壹、聲明：駁回原告之訴及其假執行之聲請，如受不利之判決，願供擔保請准免為假
    執行。
貳、陳述：
一、被告台北市政府捷運局部分：
（一）不同意原告追加以民法第一百八十四條第二項為訴訟標的。
（二）ＣＣ５６０標中和線捷運工程ＣＣ２７７分標工程（下稱系爭工程）既係被告
      台北市政府捷運局於八十四年間發包，由被告皕德營造公司及訴外人東怡營造
      工程股份有限公司（下稱東怡公司）共同承攬，除非原告得舉證證明被告台北
      市政府捷運局就系爭工程之定作或指示有過失，否則無從要求被告台北市政府
      捷運局賠償。原告至今僅泛稱被告台北市政府捷運局於人口稠密地區，指定潛
      盾工法云云，既無科學上之證明，亦乏學理之依據。
（三）原告並非損害賠償請求權人：
      1.侵權行為之損害賠償請求權人，係指侵權行為發生時權利受侵害之人，系爭
        工程造成系爭房屋損害之期間介於八十四年四月十一日至八十五年六月七日
        之主開鑿 （Major Excavations）階段，當時房屋之所有權人既為前屋主，
        亦只有其有權向承商即被告皕德營造公司及東怡公司請求賠償，嗣前屋主於
        八十四年間提出賠償請求，訴外人中央產物保險股份有限公司並於八十四年
        十一月七日出具工程保險初步出險通知書，經保險公證公司確認損害金額後
        ，被告皕德營造公司即開立發票日八十六年一月十日，金額七十七萬九千一
        百四十元之支票，由前屋主之代理人黃陳雲英於同年月一月十八日簽收後完
        成和解。原告係於八十五年十月十二日方取得系爭房屋所有權，原所有權人
        既未將損害賠償請求權讓與原告，原告自無從請求損害賠償。
      2.原告主張其於八十八年始發現房屋因系爭工程施工致生損害，惟依強制執行
        法第一百十三條準用第六十九條規定，拍賣不動產之買受人就物之瑕疵無擔
        保請求權，原告就系爭房屋受損部分既無從要求前屋主賠償，遑論向被告台
        北市政府捷運局請求。
（四）縱認原告對被告有損害賠償請求權，惟其對於所受損害、花費修補系爭房屋等
      節並未舉證以實其說，自無足取。
（五）被告台北市政府局捷運局於系爭工程施工前，曾要求承商即被告皕德營造公司
      於捷運沿線設置沉陷觀測點，以觀測現場地層受施工影響之情形。系爭房屋附
      近設有SB499、SB500、SB501、SB502、SB503、SB506等沉陷點，系爭房屋（代
      號EO165）則位於編號8之方框內，被告台北市政府捷運局每月均會彙整觀測資
      料製作沉陷曲線統計表，藉以分析當地之地層狀況。自前開各觀測點於八十四
      年之觀測系統月報表觀之，系爭房屋所在地層於八十四年九月中旬至十月下旬
      曾產生劇烈變動（SB500由-25mm升至 -15mm後又降至- 42mm，其餘觀測點亦有
      類似情形），衡情應為系爭工程當時正進行主開鑿（Major Excavations） 階
      段（八十四年四月十一日至八十五年六月七日）所致，依理系爭房屋受損亦發
      生於該段期間。反觀前開觀測點於八十五年之觀測系統月報表所繪曲線統計表
      ，各該曲線自八十五年六月中旬以後幾近水平，足證該期間之地層狀況非常穩
      定，當無造成原告所稱於八十五年十二月十日猶發生損害之情事，蓋承商被告
      皕德營造公司於主開鑿後係立即以環片於已開鑿空間內架設支撐設備，嗣後既
      無破壞地層之行為，自無造成地面房屋傾斜受損之可能。
二、被告皕德營造公司部分：
（一）工程施工期間若不慎造成施工處鄰地之房屋受有損害者，其理賠過程一般均先
      由受損房屋之所有權人或其他第三人通知施工之承攬人（即承商）此項損害後
      ，先由承攬人通知保險公司出具初步出險通知書，再由承攬人聯絡保險公司與
      公證公司一同會勘受損房屋，以確定造成損害之真正原因及受損範圍。若房屋
      之損害確定係因施工不慎所致者，公證公司即出具出險報告以證明損害發生之
      原因，而後承商始進行理賠程序。此乃為一般工程施工造成鄰地損害之理賠流
      程。被告皕德營造公司於八十四年間承攬系爭工程，因管線遷移及遂道施工導
      致座落於中和市○○街一七○號、一七○之一號之房屋受有損害，經被告皕德
      營造公司與保險公司、公證公司現場會勘查證後，並由中央產物保險股份有限
      公司在八十四年十一月七日出具初步出險通知書，再由公證公司於八十五年五
      月二十三日出具出險報告，可見系爭房屋之損害至少於八十四年十一月七日前
      即已發生。雖原告所提出由被告皕德營造公司、黃陳雲英書立之和解書記載損
      害發生日期為八十五年十二月十日，但此為嗣後協議理賠所簽之文件，依前述
      說明，應以出險通知單所載日期較接近損害發生日期。準此，損害發生當時之
      房屋所有權人為訴外人黃晏雄而非原告，基於債之相對性，僅有侵權行為發生
      當時之房屋所有權人（即黃晏雄）得以向被告請求損害賠償。原告縱於嗣後取
      得系爭房屋之所有權，對於被告亦無任何權利可資行使。
（二）況依強制執行法第一百十三條準用第六十九條規定，拍賣不動產之買受人就物
      之瑕疵無擔保請求權，原告就系爭房屋受損部分既無從要求前屋主賠償，遑論
      向被告皕德營造公司請求。
（三）八十五年十二月十日當時系爭房屋地層穩定，不可能發生原告所稱之重大損害
      ，理由如下：
      1.被告皕德營造公司進行系爭工程前，依被告台北市政府捷運局之要求，於捷
        運延線設置沉陷觀測點，以觀測現場地層受施工影響之情形。系爭房屋附近
        設有SB499、SB500、SB501、SB502、SB503、SB506等沉陷點，而系爭房屋位
        於編號８之方框內，上開觀測資料每月彙報於被告台北市政府捷運局，被告
        皕德營造公司依上開觀測資料製作之沉陷曲線統計表顯示，八十五年五月一
        日之後系爭房屋之地層即呈穩定之狀態，此揆諸台北市都會捷運系統標準規
        範(一)第一節1.02品質控制部分規定：「除了道路及管線設施外，所有因隧道
        施工或開挖或承商其他施工而引起建築物的沉陷量應小於25mm或工程開始前
        工程司核可的較值」係以25mm為容許安全值，足徵當時之地層狀態不可能造
        成原告宣稱損害發生之八十五年十二月十日之損害。
      2.又八十五年十二月期間系爭工程之施工項目「Bracing Installation」係支
        撐 （bracing）設置（installation）部分，亦即完成開挖工程之後，於前
        階段工程進行所開鑿空間中，架設支撐設備之工程，由於系爭工程之挖掘階
        段對於附近土壤之影響較大，而「Bracing Installation」僅係內部支撐設
        備之架設，對四周土壤影響較小，足徵當時之施工並無造成系爭房屋損害之
        可能。
（四）原告起訴時自陳：「黃陳雲英拿了賠償金又沒有修理房屋，原告收回房屋仍是
      損毀嚴重如故，經原告僱工估價、並修補後，始回復現狀」等語，表示前屋主
      未就先前所生之損害進行修繕，惟原告就系爭房屋八十五年十二月十日之前所
      生損害部分，對被告並無賠償請求權，則原告所提出之支出單據並未區別其究
      係針對八十五年十二月十日之前的所生損害，或者係八十五年十二月十日之後
      所生損害進行修繕；惟原告八十五年十二月十日之前並非系爭房屋之所有權人
      ，自不得對被告主張八十五年十二月十日之前的所生損害之修繕費用。更甚者
      ，原告所提單據亦未能證明支出之項目係就系爭損害之回復而為，亦或純粹基
      於改善房屋之設施而支出。
、證據：
一、被告台北市政府捷運局提出出險原因及經過說明、工程保險初步出險通知書、傳
    票、支票、系爭房屋周圍觀測點分布圖、八十四年間系爭房屋周圍之觀測系統月
    報告節本、八十五年間系爭房屋周圍之觀測系統月報告節本。
二、被告皕德營造公司提出工程保險初步出險通知書、建築改良物所有權狀、鄰屋龜
    裂倒塌記錄表、一般費用請款傳票、觀測系統月報告、台北都會區捷運系統第二
    冊第二卷中文標準規範(一)、系爭房屋附近土地觀測點分佈圖、沈陷曲線統計表、
    剪報。
丙、本院依職權調閱臺灣板橋地方法院八十四年度執字第四六九七號清償票款強制執
    行事件卷宗。
    理      由
甲、程序方面：
一、按在訴狀送達後，原告不得將原訴變更或追加他訴，但請求之基礎事實同一者，
    不在此限，民事訴訟法第二百五十五條第一項第二款定有明文。所謂請求之基礎
    事實同一，係指變更或追加之訴與原訴之主要爭點有其共同性，各請求利益之主
    張在社會生活上可認為同一或關連，而就原請求之訴訟及證據資料，於審理繼續
    進行在相當程度範圍內具有同一性或一體性，得期待於後請求之審理予以利用，
    俾先後兩請求在同一程序得加以解決，避免重複審理，進而為統一解決紛爭者，
    即屬之（最高法院九十年度台抗字第二號裁定意旨參照）。經查，原告起訴時主
    張被告台北市政府捷運局將捷運中和線工程發包與被告皕德營造公司承攬施作，
    嗣被告皕德營造公司之受僱人於八十五年十二月十日施作系爭工程時有過失，致
    損害原告所有之系爭房屋所有權，而認被告台北市政府捷運局應依民法第一百八
    十九條規定負定作人責任，被告皕德營造公司則應依同法第一百八十四條第一項
    前段、第一百八十八條第一項規定負侵權行為損害賠償責任，且被告亦應依民法
    第一百八十五條規定對原告負共同侵權行為連帶損害賠償責任，故聲明請求被告
    連帶給付七十七萬九千一百四十元，及自起訴狀繕本送達最後被告之翌日起至清
    償日止，按年息百分之五計算之利息等情。嗣於本院九十一年五月三十日言詞辯
    論期日再主張被告台北市政府捷運局另違反民法第七百九十四條規定對於原告之
    土地有危險發生之預防義務，依同法第一百八十四條第二項亦構成侵權行為等語
    ，而追加訴訟標的，雖為被告台北市政府捷運局所不同意；但本件原告所指之基
    礎事實均為被告皕德營造公司之受僱人於八十五年十二月十日施作系爭工程時有
    過失，致損害原告系爭房屋所有權等情事，僅係追加主張被告台北市政府捷運局
    有違反民法第七百九十四條所定注意義務規定，另構成同法第一百八十四條第二
    項之侵權行為型態，核其各主張相關連，且原請求之訴訟、證據資料在審理進行
    相當程度於後請求之審理仍得予以利用，為求紛爭一次解決，其對被告台北市政
    府捷運局追加以民法第一百八十四條第二項為訴訟標的，合於前開法條規定，應
    予准許。
二、又民事訴訟法第六十六條規定：「告知訴訟，應以書狀表明理由及訴訟程度提出
    於法院，由法院送達於第三人。前項書狀，並應送達於他造。」，被告皕德營造
    公司於九十一年一月三十一日提出書狀表明對黃宴雄、黃陳雲英告知訴訟，已經
    本院將該書狀送達黃宴雄、黃陳雲英及原告，有送達證書可稽，已生告知訴訟之
    效力。然黃宴雄、黃陳雲英並未依同法第五十九條規定程序參加訴訟，是其等並
    非參加人，合先敘明。
乙、得心證之理由：
一、原告起訴主張：其在八十五年十月十二日取得坐落台北縣中和市○○街一七０號
    、一七０之一號房屋所有權，迄至八十八年底對原屋主提起請求返還房屋之訴勝
    訴確定後進入系爭房屋，始發現房屋地基嚴重受損、一樓地基龜裂、水管長期龜
    裂導致地面長滿青苔、地基傾斜等，在僱工估價、修補後花費八十六萬元受有損
    害，而前開房屋損害係因被告台北市政府捷運局於八十五年十二月十日施作捷運
    中和線所致，又該捷運中和線係由被告皕德營造公司所承攬施作者，故被告台北
    市政府捷運局依照民法第一百八十九條規定應負定作人責任，且其違反民法第七
    百九十四條規定對於原告之土地有危險發生之預防義務，依同法第一百八十四條
    第二項亦構成侵權行為；被告皕德營造公司因其受僱人施工有過失，致原告系爭
    房屋所有權受損，則應依同法第一百八十四條第一項前段、第一百八十八條第一
    項規定負侵權行為損害賠償責任，另被告皕德營造公司與被告台北市政府捷運局
    二者之侵權行為，成立不真正連帶債務關係，且被告亦應依民法第一百八十五條
    規定對原告負共同侵權行為連帶損害賠償責任；雖被告皕德營造公司曾於八十五
    年十二月三十一日與訴外人黃陳雲英達成和解，並於八十六年一月十日給付黃陳
    雲英七十七萬九千一百四十元，但八十五年十二月十日前述被告侵害行為發生時
    ，系爭房屋所有權人為原告、並非黃陳雲英，而原告亦從未委託黃陳雲英與被告
    和解，故縱使被告已與黃陳雲英和解亦不影響原告得請求被告賠償之權利；惟因
    被告皕德營造公司與黃陳雲英和解數額為七十七萬九千一百四十元，故以此為原
    告請求被告賠償之數額；為此本於侵權行為之法律關係，請求被告連帶給付七十
    七萬九千一百四十元，及自起訴狀繕本送達最後被告之翌日起至清償日止，按年
    息百分之五計算之利息等語。
二、被告台北市政府捷運局則以：被告皕德營造公司受僱人施工導致系爭房屋所有權
    受損害之侵害行為，係發生在八十四年四月十一日至八十五年六月七日之主開鑿
    階段，當時原告尚未取得房屋所有權，自無權利受損害可言；又原告未能證明被
    告台北市政府捷運局就系爭工程之定作或指示有過失，並無從請求被告負損害賠
    償責任；加以，原告迄未舉證證明其花費修補系爭房屋所受損害數額如何，是其
    請求並無理由等語置辯。被告皕德營造公司則抗辯：系爭房屋損害發生日期不得
    以被告皕德營造公司、黃陳雲英書立之和解書記載日期八十五年十二月十日為據
    ，自中央產物保險股份有限公司在八十四年十一月七日出具初步出險通知書，再
    由公證公司於八十五年五月二十三日出具出險報告等情，可見系爭房屋之損害至
    少於八十四年十一月七日前即已發生，再者，八十五年十二月十日當時系爭房屋
    地層穩定，不可能發生原告所稱之重大損害，是損害發生時原告尚未取得房屋所
    有權，自無權利受侵害之情；另原告所提單據顯未能證明支出之項目係就系爭損
    害之回復而為，亦或純粹基於改善房屋之設施而支出等語。
三、原告主張其在八十五年十月十二日依臺灣板橋地方法院八十四年度執字第四六九
    七號清償票款強制執行事件拍賣程序取得坐落台北縣中和市○○街一七０號、一
    七０之一號系爭房屋所有權之事實，雖據其提出建物登記謄本、不動產權利移轉
    證書為證。然依強制執行法第九十八條第一項規定：「拍賣之不動產，買受人自
    領得執行法院所發給權利移轉證書之日起，取得該不動產所有權，債權人承受債
    務人之不動產者亦同。」，並參酌最高法院五十六年台上字第一八九八號判例意
    旨所陳：「基於強制執行而取得不動產物權者，屬於民法第七百五十九條規定之
    範圍，一經法院發給所有權權利移轉證書，即發生取得不動產物權之效力。倘非
    更予處分，則不以登記為生效要件。」等語，可見，在強制執行程序中拍賣之不
    動產，買受人取得該不動產所有權之時點以取得權利移轉證書之日為準。經查，
    原告係至八十五年十月二十九日方取得臺灣板橋地方法院所發給之權利移轉證書
    ，此已經本院依職權調閱該院八十四年度執字第四六九七號清償票款強制執行事
    件卷宗查閱屬實，有權利移轉證書、送達證書附於該卷宗可查，兩造就此亦不爭
    執，是原告應係在八十五年十月二十九日取得系爭房屋所有權，首堪認定。
四、原告主張其為系爭房屋所有權人，被告皕德營造公司受僱人在八十五年十二月十
    日施作系爭工程時有過失，致損害原告所有之系爭房屋所有權乙節，固據其提出
    台北市政府捷運工程局南區工程處九十年十月三十日北市南秘字第九○六○八五
    三三○○號函（附件：和解書、傳票、支票）、照片為證；然被告則分別以右開
    情詞置辯。是本件爭執之重點首先在於：系爭房屋受損日期為何？原告權利是否
    有受侵害？
五、按因故意或過失，不法侵害他人之權利者，負損害賠償責任。故意以背於善良風
    俗之方法，加損害於他人者，亦同。違反保護他人之法律者，推定其有過失，為
    民法第一百八十四條所明定者。此即一般侵權行為，其成立要件有：須有侵權行
    為、須侵害他人之權利、侵害行為須為不法、須被害人受有損害、侵害行為與被
    害人之損害間須有因果關係、須有故意或過失、侵害人須有責任能力，故原告主
    張被告有侵權行為，自應就前開要件之存在負舉證責任。
（一）原告主張應以被告皕德營造公司與黃陳雲英所締結之和解契約所載損害發生日
      期即八十五年十二月十日認定系爭房屋受損日期，而提出和解書以佐。被告則
      抗辯：被告皕德營造公司受僱人施工導致系爭房屋所有權受損害之侵害行為，
      係發生在八十四年四月十一日至八十五年六月七日之主開鑿階段等語。
（二）原告所提出上開和解書所載內容為：「立合約書人：德商皕德營造股份有限公
      司：：：黃陳雲英：：：茲經雙方當事人同意就八十五年十二月十日因捷運中
      和線ＣＣ２７７站，因管線遷移，隧道施工導致住宅牆面、地坪、修車廠等多
      起龜裂損壞意外事故所致之損害賠償，達成和解條件如左：：：」等，雖標明
      事故內容、事故發生日期，但此損害事故日期既為被告所否認，原告自應提出
      其他相關證據以證明其所主張之事實為真正。
（三）至於依被告皕德營造公司所提工程保險初步出險通知書記載，系爭工程出險日
      期則為八十四年十一月七日；該通知書上出險原因固然記載為「招牌破損」，
      但卷內所附鄰屋龜裂倒塌記錄表則明載災害發現時工程項目則為「切樁及灌漿
      」；再者，出險原因及經過更載明可能為系爭工程當時正進行主開鑿 （Major
      Excavations） 階段（八十四年四月十一日至八十五年六月七日）導致系爭房
      屋龜裂等情，以上俱有該工程保險初步出險通知書可參。依前述書證所示，出
      險原因記載為「招牌破損」，但會勘系爭房屋結果為「房屋龜裂」。原告徒以
      該出險通知書記載出險原因為「招牌破損」乙節，而否認該通知書所載內容，
      尚不足取。是自出險通知書之內容，可見被告皕德營造公司應係於八十四年四
      月十一日至八十五年六月七日間進行系爭工程主開鑿階段時，損及系爭房屋地
      基導致房屋受損。
（四）又被告皕德營造公司復抗辯：其在進行系爭工程前，依被告台北市政府捷運局
      之要求，於捷運延線設置沉陷觀測點，以觀測現場地層受施工影響之情形；系
      爭房屋附近設有SB499、SB500、SB501、SB502、SB503、SB506等沉陷點，而系
      爭房屋位於編號８之方框內，上開觀測資料每月彙報於被告台北市政府捷運局
      ，被告皕德營造公司依上開觀測資料製作之沉陷曲線統計表顯示，八十五年五
      月一日之後系爭房屋之地層即呈穩定之狀態，此揆諸台北市都會捷運系統標準
      規範(一)第一節1.02品質控制部分規定：「除了道路及管線設施外，所有因隧道
      施工或開挖或承商其他施工而引起建築物的沉陷量應小於25mm或工程開始前工
      程司核可的較值」係以25mm為容許安全值，足徵當時之地層狀態不可能造成原
      告宣稱損害發生之八十五年十二月十日之損害等語，此部分有其提出之觀測系
      統月報告、台北都會區捷運系統第二冊第二卷中文標準規範(一)、系爭房屋附近
      土地觀測點分佈圖、沈陷曲線統計表可資佐證。且與被告台北市政府捷運局所
      陳稱：前開所指各觀測點於八十四年之觀測系統月報表觀之，系爭房屋所在地
      層於八十四年九月中旬至十月下旬曾產生劇烈變動（SB500由-25mm升至-15mm
      後又降至- 42mm，其餘觀測點亦有類似情形），衡情應為系爭工程當時正進行
      主開鑿（Major Excavations）階段（八十四年四月十一日至八十五年六月七
      日）所致；反觀前開觀測點於八十五年之觀測系統月報表所繪曲線統計表，各
      該曲線自八十五年六月中旬以後幾近水平，足證該期間之地層狀況非常穩定，
      且承商被告皕德營造公司於主開鑿後係立即以環片於已開鑿空間內架設支撐設
      備，嗣後既無破壞地層之行為，自無造成地面房屋傾斜受損之可能等語相符，
      就其此部分所陳之情節，亦有系爭房屋周圍觀測點分布圖、八十四年間系爭房
      屋周圍之觀測系統月報告節本、八十五年間系爭房屋周圍之觀測系統月報告節
      本可證。
（五）依前揭(四)被告抗辯內容及所提證物以觀，系爭工程自八十五年五、六月以後，
      即未再進行開鑿等施工行為，且系爭房屋附近地層已近穩定，無地層傾斜、遭
      破壞情狀，自難認直至八十五年十月二十九日原告取得系爭房屋所有權時，被
      告皕德營造公司受僱人之侵害行為仍存續中，而有侵害原告系爭房屋所有權之
      情事。
（六）原告固然陳述稱：被告皕德營造公司自八十四年十月以後仍有繼續施作系爭工
      程，故損害發生日應為八十五年十二月十日，且被告皕德營造公司所提出系爭
      工程觀測系統月表及沉陷之曲線統計表，皆為其內部之文件，真正損害日期應
      以其與黃陳雲英和解書所訂定之日期為準等語。然按「當事人主張有利於己之
      事實者，就其事實有舉證之責任。」，民事訴訟法第二百七十七條前段定有明
      文。再參諸最高法院四十三年台上字第三七七號判例意旨：「請求履行債務之
      訴，除被告自認原告所主張債權發生原因之事實外，應先由原告就其主張此項
      事實，負舉證之責任，必須證明其為真實後，被告於其抗辯事實，始應負證明
      之責任，此為舉證責任分擔之原則。」、同院二十年上字第二四六六號判例要
      旨：「原告於其所主張之起訴原因，不能為相當之證明，而被告就其抗辯事實
      ，已有相當之反證者，當然駁回原告之請求。」、及十八年上字第二八五五號
      判例意旨：「原告對於自己主張之事實已盡證明之責後，被告對其主張，如抗
      辯其不實並提出反對之主張者，則被告對其反對之主張，亦應負證明之責，此
      為舉證責任分擔之原則。」，原告主張被告有侵權行為，應就首揭侵權行為損
      害賠償請求權構成要件事實之存在負舉證責任，原告雖然提出台北市政府捷運
      工程局南區工程處九十年十月三十日北市南秘字第九○六○八五三三○○號函
      （附件：和解書、傳票、支票），以證明被告侵害行為係在八十五年十二月十
      日，但依被告所提出之證據以觀，已可得推翻原告此部分主張事實之真實性。
      至於原告所提出之照片，僅能證明當時系爭工程施工處所有被告之工程車停放
      該處，無從證明被告皕德營造公司有如何之施工行為致侵害原告系爭房屋情狀
      。此外，原告更於本院九十一年五月三十日言詞辯論期日陳稱：「對於侵權行
      為損害賠償請求權成立之構成要件事實，並無其他證據提出。」等語，顯無欲
      再提出其他證據以善盡其舉證責任。揆諸上開民事訴訟法規定及判例意旨，原
      告並未能證明被告皕德營造公司受僱人過失侵害系爭房屋當時，其為房屋之所
      有權人。
（七）承前，系爭房屋發生損害時（至遲至八十五年六月七日前），原告尚非系爭房
      屋之所有權人。侵權行為乃債之發生原因之一，侵權行為一經成立，則加害人
      對於被害人即應負損害賠償責任，而被害人對於加害人取得損害賠償請求權，
      二者間發生債之關係。又債之關係（債權）具有相對性，亦即債權人基於債之
      關係得向債務人請求給付，債務人之給付義務及債權人之權利，乃同一法律上
      給付關係之兩面，僅特定債權人得向特定債務人請求給付之法律關係。是縱然
      系爭房屋發生之損害為被告皕德營造公司之施工行為所致者，於被告施工行為
      即侵害行為成立時（至遲至八十五年六月七日前），僅有原所有權人得對被告
      主張侵權行為損害賠償請求權，蓋斯時原告既非系爭房屋所有權人，自無所謂
      權利受有侵害之情形可言，其對被告即無侵權行為損害賠償請求權存在。
六、綜上所述，原告在侵害行為成立時既非系爭房屋所有權人，無權利受侵害，對被
    告自無侵權行為損害賠償請求權，從而，原告本於侵權行為之法律關係，請求被
    告連帶給付七十七萬九千一百四十元，及自起訴狀繕本送達最後被告之翌日即九
    十一年一月十二日起至清償日止，按年息百分之五計算之利息，為無理由，應予
    駁回。其訴既經駁回，則假執行之聲請即失所附麗，應併予駁回。
七、因本件事證已臻明確，兩造其餘關於原告是否業已證明被告台北市政府捷運局就
    系爭工程之定作或指示有過失及其花費修補系爭房屋所受損害數額如何等主張陳
    述及所提之證據，因原告並無權利受侵害而不符侵權行為損害賠償請求權成立要
    件，是此等攻擊防禦方法經審酌與本院上開論斷結果無違，爰不予一一贅述。
丙、結論：
    本件原告之訴為無理由，依民事訴訟法第七十八條，判決如主文。
中　　　華　　　民　　　國　　九十一　　年　　　六　　　月　　 二十 　　日
　　　　　　　　　　　　　　　民事第三庭法　　　官　賴錦華
右為正本係照原本作成
如對本判決上訴，須於判決送達後廿日內向本院提出上訴狀
中　　　華　　　民　　　國　　九十一　　年　　　六　　　月　　 二十四　 日
　　　　　　　　　　　　　　　　　　　　法院書記官　葛映嵐
